臺灣高等法院臺南分院刑事判決　　　　　 九十一年度上更(一)字第三八一號　 Ｃ
　　　上　訴　人
　　　即自訴人　　乙　○　○
　　　被　　　告　甲　○　○
　　　選任辯護人　王　炯　棻
右上訴人因被告誣告案件，不服臺灣臺南地方法院中華民國八十八年五月十九日第一
審判決（八十八年度自字第八九號），提起上訴，經最高法院發回更審，本院判決如
左：
      主      文
原判決撤銷。
甲○○意圖他人受刑事處分，向該管公務員誣告，處有期徒刑貳月，緩刑參年。
      事      實
一、甲○○明知乙○○並未於民國八十七年五月三十日晚上九時許，在高雄市○○○
    路十三號凱瑟牙科診所處，出手推倒甲○○，使其受有右小腿挫傷及左足踝扭傷
    之傷害，竟意圖使乙○○受刑事處分，於同年六月三日，虛構此一事實向高雄市
    政府警察局苓雅分局提出傷害之告訴。
二、案經自訴人乙○○提起自訴。
      理      由
一、訊之被告甲○○固供承有於右開時地申告自訴人傷害之事實，惟否認有何誣告犯
    行，辯稱：八十七年五月三十日晚上九時許，伊帶小孩到上開診所求診，自訴人
    說不想看到伊家的人，就從診療室開始推伊，到了玄關，拉伊左手邊衣服，使伊
    跌倒，腳踝扭傷云云。
二、惟查：被告就其受傷之經過先則指稱：乙○○看伊進來，就推伊到門口，伊剛要
    穿鞋子時，乙○○推伊，伊就跌倒（見第一審卷第十九頁），繼而陳稱：乙○○
    背對著伊，從診療椅就開始推，到了玄關拉伊左手邊衣服，當時伊站著，結果伊
    的就扭到了（見第一審卷第四十四頁），嗣又陳稱：乙○○用手拉伊左肩」（
    見第一審第七十一頁），另於八十七年六月一日在高雄市政府警察局三民第一分
    局警訊中指明「因張深潭阻止伊進入‧‧‧，阻攔伊時乙○○將伊推倒在地」（
    見本院上訴卷(二)第三十三頁），其就親歷之受傷過程，前後陳述不一，已有可疑
    。又病患即目擊證人蕭碧茉證稱：「被告在玄關木板處穿鞋，自己不小心扭到
    而跌坐在地上，當時乙○○站在櫃台邊，距玄關處約二公尺左右」（見本院上訴
    卷(一)第一九二頁），證人賴志群亦證稱：「是他（指被告）自己要穿鞋子坐在地
    板上自己跌倒的，沒有發生推拉之情形」（見偵查卷第二十五頁），另參以就被
    告於當日前往自訴人之診所就診時，所備錄音機之錄音譯文內容觀之（被告所提
    出），並無被告被推倒地之叫囂聲，亦無被告丈夫之斥責及小孩之尖叫哭泣聲，
    顯見當時被告無受傷之事實，其既知事前預備暗中錄音，應是有計畫行事，預計
    屆時若有事發生即予錄音，並以為申告之證據，故若當時自訴人確有推拉被告致
    其受傷之事實，焉有不將之錄下並載於上開譯文之理？是被告上開所辯，無足採
    信。此外，其於八十七年六月三日，虛構此一事實向高雄市政府警察局苓雅分局
    提出傷害之告訴，並據本院向臺灣高雄地方法院檢察署調取八十七年偵字第一五
    ○○三號乙○○被訴傷害案全卷（含警訊卷）核閱無訛。
三、綜上各情，參互印證，被告就自身親歷被害事實，前後指訴不一，又堅指自訴人
    有傷害之行為，而在場證人則證稱告訴人無傷害被告情事，被告應有虛構事實而
    意圖使乙○○受刑事處分向該管公務員誣告之故意，並進而為誣告行為，其事證
    明確，被告犯行堪以認定。
四、查被告甲○○意圖乙○○受刑事處分，向該管公務員誣告，核其所為，係犯刑法
    第一百六十九條第一項之誣告罪。原審法院未詳為勾稽全案證據調查所得加以審
    究，即為被告甲○○無罪之諭知，容有未洽，自訴人上訴意旨執此指摘原判決不
    當，為有理由，自應由本院將原判決撤銷改判。爰審酌被告犯罪之動機、目的、
    手段，犯罪時所受之刺激及其品性、生活狀況、智識程度、犯罪所生之損害，及
    犯罪後否認犯行等一切情狀，量處有期徒刑二月，以資懲儆。又查被告前此未曾
    受有期徒刑以上刑之宣告，有法院檢察署刑案資料查註紀錄表本院刑案資料查註
    紀錄表一份附卷可查。姑念其與自訴人乙○○間，有姻親關係，為期親族間之和
    睦，從寬處理。被告經此偵審教訓，應知警惕諒無再犯之虞，本院認所宣告之刑
    ，以暫不執行為適當，爰併諭知緩刑參年，以勵自新。
據上論斷，應依刑事訴訟法第三百六十九條第一項前段、第三百六十四條、第二百九
十九條第一項前段、第三百四十三條，刑法第一百六十九條第一項、第七十四條第一
款，判決如主文。
中    華    民    國      九十一      年      十      月    十七        日
                                  臺灣高等法院臺南分院刑事第二庭
                                      審判長法官  游    明    仁
                                            法官  陳    清    溪
                                            法官  蘇    重    信
右正本證明與原本無異。
如不服本判決，應於判決送達後十日內向本院提出上訴狀，其未敘述理由者並應於提
出上訴狀後十日內向本院補提理由書（應附繕本)。
                                      法院書記官  李    珍    鳳
中    華    民    國      九十一      年      十      月      二十一    日
附錄法條：
刑法第一百六十九條第一項：意圖他人受刑事或懲戒處分，向該管公務員誣告者，處
                          七年以下有期徒刑。
